【裁判字號】    92,易,616
【裁判日期】    920421
【裁判案由】    詐欺
【裁判全文】
臺灣高雄地方法院刑事判決                          九十二年度易字第六一六號
    公  訴  人  臺灣高雄地方法院檢察署檢察官
    被      告  乙○○
右列被告因詐欺案件，經檢察官提起公訴（九十二年度偵字第一一二七號），本院判
決如左：
    主  文
乙○○動產擔保交易之債務人，意圖不法之利益，將標的物出質，致生損害於債權人
，處拘役伍拾日，如易科罰金，以佰元折算壹日。
    事  實
一、乙○○於九十一年一月二十一日，向國泰商業銀行股份有限公司（以下簡稱「國
    泰銀行」）辦理汽車貸款新台幣（以下同）二十一萬元，並以己有之車號ＤＶ—
    ０一五三號自用小客車，設定動產抵押予國泰銀行，且向高雄市監理所辦理動產
    擔保交易登記，為動產擔保交易之債務人，其與國泰銀行約定自九十年一月二十
    二日起至九十四年一月二十二日止，每月一期分三十六期攤還本息，標的物存放
    地點為高雄市旗津區○○○路一二九巷三二號，在貸款未清償完畢之前，標的物
    不得任意遷移、出賣、出質或為其他處分；詎乙○○自第二期分期付款起即分文
    未繳，且意圖為自己不法之利益，未經國泰銀行之同意，於九十一年一月二十二
    日，將上開車號ＤＶ—０一五三號自用小客車，典當於高雄市○○路上某當鋪而
    得款五萬元，致使國泰銀行無法尋得該車而受有損害。
二、案經國泰銀行訴由台灣高雄地方法院檢察署檢察官偵查起訴。
    理  由
一、訊據被告乙○○對於右揭事實坦承不諱，核與告訴代理人甲○○指訴情節相符，
    復有高雄市監理處動產擔保交易登記證明書影本、車輛動產抵押契約書影本、被
    告於國泰銀行高雄分行帳戶往來明細、購車貸款契約書影本、匯款回條影本、汽
    車貸款申請書影本等資料附卷可按；又被告上開將標的物典當於當鋪之行為，於
    債權人對於標的物抵押權之行使，顯有妨礙，亦堪認定。再被告僅清償一期借款
    後，明知尚未全數返還借款，即將車輛典當於當鋪，致告訴人追索無著，其意圖
    不法利益甚明。綜上，被告意圖不法利益，將標的物出質，致生損害於債權人一
    情，事證明確，犯行洵堪認定。
二、核被告所為，係犯動產擔保交易法第三十八條之罪。爰審酌被告於取得貸款金額
    後，未按期繳交分期款，並違反動產擔保交易契約，將車輛典當得款花用，致國
    泰銀行所生之損害，且事後仍遲遲未與國泰銀行達成和解，尚有二十萬五千餘元
    之貸款未清償，惟念其犯罪尚知坦認犯行，態度良好，且並無前科，素行良好等
    一切情狀，量處如主文所示之刑，並諭知易科罰金之折算標準。
三、公訴意旨另以：被告乙○○明知自己已無支付貸款之資力，竟意圖為自己不法之
    所有，佯稱願以動產抵押之方式，提供己有之ＤＶ—０一五三號自用小客車，向
    國泰銀行辦理汽車貸款，使國泰銀行陷於錯誤而同意借貸前開款項，因認被告另
    涉犯刑法第三百三十九條第一項之詐欺取財罪；惟訊據被告堅決否認有何詐欺故
    意，辯稱：我本想買該中古車來做生意及代步用，但當時我也沒錢付款，所以就
    將車子典當了等語。按刑法第三百三十九條第一項之詐欺取財罪，以行為人須施
    用詐術並使他人陷於錯誤為構成要件，否則除應負其他民事責任外，尚不得逕以
    該罪相繩。經查，本件被告向國泰銀行貸款二十一萬元，除提供自己名下之自用
    小客車作為動產抵押之標的物外，並有提供連帶保證人，是被告申請本件汽車貸
    款之手續，與一般申請汽車貸款之情形均同，尚難謂有何施用詐術之之行為；再
    告訴人於決定貸款與被告前，告訴人之職員亦曾經過正常之對保手續，告訴代理
    人甲○○於本院審理時也自承：本件有徵信也有對保，辦理授信的程序均沒有異
    常等語（見本院九十二年四月七日訊問筆錄），況告訴人為金融機構，並非一般
    民間貸款業者，放貸為其主要業務，既經告訴人職員透過徵信、對保等手續，並
    以專業之智識經驗，評估被告及連帶保證人之還款能力後，仍決定貸款與被告，
    實難謂告訴人有何陷於錯誤之情形。是被告此部分之行為，尚有與刑法上詐欺罪
    之構成要件有間，惟因公訴人認此部分與前開論罪部分有方法結果之牽連犯關係
    ，為裁判上一罪，是本院此部分爰不另為無罪之諭知。
據上論斷，應依刑事訴訟法第二百九十九條第一項前段，動產擔保交易法第三十八條
，刑法第十一條前段、第四十一條第一項，罰金罰鍰提高標準條例第一條前段、第二
條，判決如主文。
中      華      民      國      九十二      年    四    月    二十一    日
                                  臺灣高雄地方法院刑事第一庭
                                      審判長法官  林水城
                                            法官  謝雨真
              法官  盧怡秀
右正本證明與原本無異。
如不服本判決，應於判決送達後十日內，向本院提出上訴狀。
                                          書記官  林佳蓉
中      華      民      國      九十二      年    四    月    二十一    日


司法院資訊處製作；財團法人民間司法改革基金會備份。
